【裁判字號】    97,易,1141
【裁判日期】    971031
【裁判案由】    詐欺
【裁判全文】
臺灣士林地方法院刑事判決              97年度易字第1141號
公  訴  人  臺灣士林地方法院檢察署檢察官
被      告  乙○○
選任辯護人  黃翎芳律師
上列被告因詐欺案件，經檢察官提起公訴（97年度偵字第2073號
），本院判決如下：
    主  文
乙○○幫助意圖為自己不法之所有，以詐術使人將本人之物交付
，處有期徒刑伍月，如易科罰金，以新臺幣壹仟元折算壹日。
    事  實
一、乙○○明知將其金融機構帳戶之存摺、提款卡、密碼等資料
    提供與他人使用，極易被他人利用作為財產犯罪之工具，竟
    仍基於縱有人持其所有之帳戶資料作為詐騙工具，亦不違背
    其本意之幫助犯意，於民國96年6 月間某日，在不詳地點，
    將其於臺灣郵政股份有限公司內湖康寧郵局（以下簡稱為郵
    局）開立之存簿儲金帳戶（帳號為00000000000000000 號）
    存摺、提款卡、密碼等資料，一併交付與姓名年籍均不詳之
    詐欺集團成年成員。嗣該姓名年籍均不詳之成年人即與其他
    詐欺集團成年成員，基於詐欺之犯意聯絡，於96年6 月26日
    上午6 時30分許，撥打電話予丙○○，詐稱係丙○○之子所
    屬部隊長官，且誆稱因丙○○之子在營區外與人打架，需錢
    和解，否則其子將移送軍法審判，致丙○○陷於錯誤，而於
    96年6 月26日上午11時許，委請其兄陳萬添至臺中縣神岡郵
    局匯款新臺幣（下同）116,700 元至乙○○上開郵局帳戶內
    ，嗣因丙○○聯絡其子發覺受騙報警處理，始循線查悉上情
    。
二、案經臺北市政府警察局內湖分局報告臺灣臺中地方法院檢察
    署呈請臺灣高等法院檢察署令轉臺灣士林地方法院檢察署檢
    察官偵查起訴。
    理  由
壹、茲因被告乙○○對於證人戊○○（即被告友人）於偵查所為
    證詞之證據能力有無有所爭執，本院乃先予敘明如下：按「
    被告以外之人於審判外之言詞或書面陳述，除法律有規定者
    外，不得作為證據」、「被告以外之人於檢查事務官、司法
    警察官或司法警察調查中所為之陳述，與審判中不符時，其
    先前之陳述具有較可信之特別情況，且為證明犯罪事實存否
    所必要者，得為證據。」，刑事訴訟法第159 條第1 項、第
    159 條之2 分別定有明文。查證人戊○○於偵查之證詞，係
    其於檢查事務官調查中所為之陳述，經核其於偵查及本院所
    證內容（參臺灣士林地方法院檢察署97年度偵字第2073號卷
    第107 頁、本院卷第57頁至第63頁），並無不符情形，且其
    偵查所證未經檢察官舉證證明有何較可信之特別情況，揆諸
    前揭法條所示，自無證據能力，合先敘明。
貳、次就認定本案犯罪事實之證據及理由論述如下：
一、訊據被告固不否認前揭郵局存簿儲金帳戶為其所開立，且嗣
    後遭詐欺集團成年成員用以作為詐騙他人之工具，使被害人
    丙○○受騙而委請其兄陳萬添匯入116,700 元至被告上開郵
    局帳戶內之事實，核與證人丙○○於警詢、偵查時所證相符
    ，並有被告上開郵局帳戶之開戶資料及往來明細查詢表、匯
    款執據各影本1 紙在卷可稽，此部分事實自堪予認定。惟被
    告矢口否認有何幫助詐欺之犯行，其辯稱：96年間，伊是臺
    北市立南港高級工業職業學校（以下簡稱南港高工）的學生
    ，戊○○是伊的同學，96年5 月間戊○○因為車禍而休學，
    於96年6 月間，戊○○跟伊聯絡，說他有錢要匯進來，要跟
    伊借帳戶使用，伊就借給他存摺、提款卡，並告訴他提款卡
    的密碼，後來戊○○有將上開帳戶之存摺、提款卡返還。到
    了同年7 月間，戊○○說要借1 萬多元，伊記得戶頭裡有打
    工的工作薪水，但存款總共多少錢不記得，所以於96年7 月
    3 日將上開帳戶的存摺及提款卡交給戊○○，叫他自己去領
    錢，伊沒有將帳戶之存摺、提款卡、密碼交給詐欺集團使用
    ，伊沒有幫助詐欺之犯意云云。惟查：
（一）被告上開辯解，業據證人戊○○於本院作證時否認，其證
      稱：伊與被告是南港高工同學，但伊因於96年5 月14日發
      生車禍而休學，伊當時受有顱內出血、蜘蛛網膜破裂、右
      膝挫傷之傷害，之後都沒有回學校與同學接觸，沒有向被
      告借錢，也沒有向被告要過郵局的存摺及提款卡，伊從96
      年5 月14日到96年8 月27日都在家裡休養或住院，沒有辦
      法出門，連休學證明都是家人去學校幫忙開的，不清楚為
      何另一名證人甲○○會在法院證稱有於96年7 月3 日看到
      被告拿存摺、提款卡給伊等語（參本院卷第57頁至第63頁
      ）。佐以證人戊○○提出之國泰綜合醫院汐止分院診斷證
      明書1 紙，其上載明證人戊○○因受有頭部外傷併蜘蛛膜
      下出血、左眼挫傷、右膝撕裂傷，而於96年5 月14日急診
      、96年5 月15日入院、同日住加護病房觀察、同日轉出普
      通病房，並於96年5 月19日出院等情，堪認證人戊○○上
      開證述內容並非無據。
（二）被告聲請傳訊之證人甲○○雖於本院證稱：伊與被告、戊○○都是同學，戊○○於96年6 月、7 月都有到過學校，
      96年6 月那次，伊沒有看到被告與戊○○有所接觸，只有
      看到戊○○，但伊於96年7 月3 日返校打掃時，有看到被
      告將郵局存摺及提款卡交給戊○○，該存摺是放在綠色套
      子裡，伊有看到本子，但上面的字沒有去看，所以伊沒有
      看到是何人的郵局存摺，存摺袋內還有提款卡，雖然沒有
      拿出來，但因為上面是透明的，所以伊有看到，但伊沒有
      看到上面的帳號。戊○○離開後，伊在教室問被告為何將
      存摺及提款卡交給戊○○，被告說交付的存摺及提款卡是
      他自己的，他要借錢給戊○○等語（參本院卷第41頁至第
      51頁）。然依證人甲○○上開證述內容，其無法確認96年
      7 月3 日當天，被告交付與戊○○之存摺、提款卡，為何
      人所有，且依證人甲○○所證，被告自稱交付之存摺、提
      款卡為被告所有，此亦屬傳聞證據，不得據以認定被告交
      付戊○○之物即為被告所有，況依臺灣郵政股份有限公司
      儲匯處函覆本院之函文所示，被告上開郵局帳戶，早於96
      年6 月26日即遭人以電話方式，向內湖東湖郵局口頭掛失
      ，此有該處函文1 紙在卷可稽（參本院卷第23頁），被告
      對此表示是戊○○掛失的，非其所為（參本院卷第110 頁
      ），則若被告所辯此節為真，戊○○既於96年6 月26日掛
      失被告所有之上開帳戶，戊○○又有何動機與必要，再於
      96年7 月3 日向被告拿取其郵局帳戶之存摺及提款卡？此
      足證戊○○於96年7 月3 日，並未向被告拿取其所有之上
      開郵局存摺及提款卡。
（三）被告聲請傳訊之證人丁○○於本院證稱：伊與戊○○是同
      學關係，戊○○休學後有回到學校向伊借存摺、提款卡，
      伊沒有借，因為這種東西不能亂借人，伊不清楚戊○○有
      無向其他人借過存摺、提款卡，也沒有看過戊○○向被告
      借等語（參本院卷第51頁至第54頁）；證人己○○則於本
      院證稱：伊與戊○○是同學關係，戊○○休學後，曾於96
      年6 月間在即時通問伊有沒有郵局存摺或提款卡，伊沒有
      回覆他，也不知道戊○○有無問過被告一樣的話等語（參
      本院卷第54頁至第57頁）。則上開證人丁○○、己○○所
      證內容，均屬證人個人經歷事件，尚與本件無涉，自不能
      以此斷認戊○○亦曾向被告借過上開郵局存摺及提款卡。
（四）依被告所辯內容，稽之被告前揭郵局帳戶之交易明細表（
      參臺灣士林地方法院檢察署97年度偵字第2073號卷77頁）
      ，被告之郵局帳戶自96年4 月12日起，至96年6 月26日被
      害人丙○○之款項匯入前，僅餘不到百元之存款，並無被
      告所稱工作薪資在內，則被告辯稱96年7 月3 日將該郵局
      帳戶之存摺、提款卡交給戊○○的目的是要將工作薪資借
      給他，實難憑採；況常人借錢之方式均係交付現金或票據
      ，焉有可能逕將帳戶之存摺、提款卡一併交付，並告以對
      方密碼，益證被告辯稱為借錢與戊○○，而交付前揭郵局
      帳戶之存摺、提款卡，與事實不符；再如前所述，被告上
      開郵局帳戶早於96年6 月26日遭人以電話方式向郵局掛失
      ，假設掛失之人如被告所述為戊○○所為，則戊○○實無
      可能於96年7 月3 日再向被告索取該帳戶之存摺及提款卡
      ，反之如該掛失為被告所為，被告亦無可能為借錢與戊○○，而將該郵局存摺及提款卡交付與戊○○，凡此再再足
      證被告所辯不足採信。
（五）綜上所述，被告之前揭帳戶於96年6 月26日，遭詐欺集團
      用以作為詐騙被害人丙○○之犯罪工具，此為被告所不爭
      執之事實，且有上開相關證據可證，被告對其帳戶成為詐
      欺集團犯罪工具之原因，提出上開辯解，然承前所述，其
      辯解內容與論理法則、經驗法則均不相符，難以採信，而
      證人甲○○、丁○○、己○○所證，亦不足使本院作出對
      被告有利之認定，自堪信上開郵局帳戶之存摺、提款卡乃
      被告交付與詐欺集團成年成員無誤。而金融存款帳戶之設
      立，事關存戶個人財產權益之保障，與存戶之印鑑章、提
      款卡相結合，其專屬性、私密性更形提高，除非係本人或
      與本人具有密切關係者，難認有何理由可自由流通使用該
      存褶、印鑑章、提款卡，蓋該等有關個人財產、身分之物
      品，果落入不明人士手中，極易被利用作為與財產犯罪有
      關之工具，此乃常人知之甚詳的社會經驗法則，被告明知
      此社會經驗法則，猶將其上開郵局帳戶的存摺、提款卡、
      密碼等資料提供他人使用，顯然對於該郵局帳戶將作為不
      法使用有所認識，且若有人果持其所有之上開郵局帳戶資
      料作為詐騙工具，亦不違背其本意，堪認被告有幫助詐欺
      取財之不確定故意甚明。是本案事證業已明確，被告之犯
      行堪以認定，應予依法論科。
二、核被告所為，係犯刑法第30條第1 項、第339 條第1 項之幫
    助詐欺取財罪。被告幫助詐欺集團成員為上開詐欺取財之犯
    行，應論以幫助犯。被告幫助詐欺集團成員犯上開詐欺取財
    罪，依刑法第30條第2 項之規定，按正犯之刑減輕之。爰審
    酌被告案發時年方18歲，涉世未深，其素行尚佳，然造成被
    害人相當之損害，其犯罪後始終否認犯行，及其犯罪之動機
    、目的、手段等一切情狀，量處如主文所示之刑，並諭知易
    科罰金之折算標準。
據上論斷，應依刑事訴訟法第299 條第1 項前段，刑法第30條第
1 項、第2 項、第339 條第1 項、第41條第1 項前段，刑法施行
法第1 條之1 ，判決如主文。
本案經檢察官蔡元仕到庭執行職務。
中    華    民    國    97    年    10    月    31    日
                              臺灣士林地方法院刑事第四庭
                                  審判長法  官  林秀鳳
                                        法  官  黃珮茹
                                        法  官  鄭光婷
以上正本證明與原本無異。
如不服本判決，應於收受送達後10日內向本院提出上訴書狀，其
未敘述上訴理由者，應於上訴期間屆滿後20日內向本院補提理由
書狀（均須按他造當事人之人數附繕本）。
                                        書記官  徐仁豐
中    華    民    國    97    年    10    月    31    日
附錄本件論罪科刑法條：
刑法第339條第1項：
意圖為自己或第三人不法之所有，以詐術使人將本人或第三人之
物交付者，處五年以下有期徒刑、拘役或科或併科一千元以下罰
金。


司法院資訊處製作；財團法人民間司法改革基金會備份。
